臺灣宜蘭地方法院刑事判決　　　　　　　　93年度訴字第94號
公　訴　人　臺灣宜蘭地方法院檢察署檢察官
被　　　告　己○○　男　50歲.
指定辯護人　本院公設辯護人甲○○
被　　　告　丁○○　男　41歲.
　　　　　　　　　　（現在臺灣宜蘭監獄執行中）
指定辯護人 黃豪志律師
上列被告等因偽造有價證券等案件，經檢察官提起公訴（92年度
偵緝字第79號）及追加起訴（93年度偵緝字第69號），本院判決
如下：
    主  文
丁○○意圖供行使之用，而偽造有價證券，處有期徒刑參年陸月
。票號PG0000000號支票上，偽造發票人為久暘實業股份
有限公司、票面金額為新臺幣肆拾捌萬伍仟參佰元、發票日為民
國九十年十一月五日之部分；票號PG0000000號支票上，
偽造發票人為久暘實業股份有限公司、票面金額為新臺幣伍佰萬
元、發票日為民國九十年十一月十五日之部分，均沒收。
己○○無罪。
    事  實
一、丁○○於民國90年間某日，在宜蘭縣冬山鄉○○路750號久
    暘實業股份有限公司（代表人乙○○，下稱久暘公司）門口
    前，拾得久暘公司之空白支票3張後（付款人均為彰化商業
    銀行羅東分行、帳號均為000000000號，票號分別為PG00000
    00、PG0000000號，另有1張票號不詳，均係遭不明人士竊取
    。），竟意圖為自己不法之所有而予以侵占入己（所涉侵占
    遺失物罪部分之追訴權時效已經完成，爰不另為不受理判決
    之諭知，詳理由欄甲、貳）。嗣又基於意圖供行使而偽造支
    票此種有價證券及行使偽造有價證券之犯意，於拾得上開3
    張支票後之某日，在該3張支票上，偽造久暘公司及其代表
    人乙○○之印文，並在票號PG0000000號之支票上，偽填票
    面金額新臺幣（下同）485300元、發票日90年11月5日；在
    票號PG0000000號之支票上，偽填票面金額500萬元、發票日
    90年11月15日；在不詳票號之支票上，偽填票面金額約55萬
    元及不詳之發票日期，而同時偽造以久暘公司為發票人之支
    票3張。嗣後丁○○先於90年7、8月間某日，先後持業據其
    背書之前述票號PG0000000、PG0000000號（註：公訴人將票
    號誤繕為PC0000000、PC0000000號）2張偽造支票，在宜蘭
    縣羅東鎮某處，向丙○○調借現金250萬元。復於拾獲前述
    支票並加以偽造後之一週左右，將上開票號不詳、面額約55
    萬元之偽造支票交付予不知情之己○○，己○○則於90年夏
    天某日，持該張支票向戊○○借款32萬元。嗣因戊○○向乙○○電話照會，乙○○方發現失竊空白支票3張，而向銀行
    申請止付並報警，始為警循線查知上情。
二、案經宜蘭縣警察局羅東分局報請臺灣宜蘭地方法院檢察署檢
    察官偵查起訴。
    理  由
甲、被告丁○○部分：
壹、有罪部分：
一、訊據被告丁○○矢口否認有何偽造印文、偽造有價證券及行
    使偽造有價證券之犯行，並辯稱「本案3張支票是乙○○交
    給我的木材貨款，其中1張面額是485300元、1張面額是500
    萬元、1張面額是50萬元，交給我的時候支票上的金額、日
    期都已經寫好，並蓋好大小章。我沒有偽造印文、支票及行
    使偽造支票之行為。」云云，惟查：
（一）被告丁○○於93年5月26日接受檢察官偵訊及於93年8月11
      日、9 3年8月19日、93年9月1日本院行準備程序時，均供
      承「伊於90年間某日，在久暘公司門口撿到3張未填載發
      票日期或金額之久暘公司支票，伊曾將其中1張500萬元之
      支票填載發票日期、另1張支票填寫發票日期及金額，並
      於2張支票上背書後，交給丙○○，向丙○○調現。另1張
      支票則於撿到後之一週左右，交給己○○。」等情明確（
      見宜蘭地檢署93年度偵緝字第69號卷第27頁，本院93年度
      訴字第301號卷第25、26、36、37、59頁）。其次，證人
      即票號PG0000000、PG0000000號支票提示人丙○○已於警
      詢及本院審理時證述「丁○○於90年7、8月間先後交付發
      票人均為久暘公司，票號PG0000000號、票面金額485300
      元、發票日90年11月5日之支票1張及票號PG0000000號、
      票面金額500萬元、發票日90年11月15日之支票1張，在宜
      蘭縣羅東鎮某處，向我調借現金共250萬元。丁○○交付
      上開2張支票給我時，支票上之印章、金額、日期等均已
      記載完成，丁○○並在上開支票上背書。當時我只向銀行
      詢問支票是否拒絕往來，並未打電話知會票主。丁○○是
      一個人來向我調現，己○○並沒有與他一起來，丁○○也
      沒有談到己○○，亦未提及己○○要一起借款，我與己○○並沒有金錢上往來。」等語甚明（見警卷第3、4頁，本
      院93年度訴字第301號卷第169至171頁、93年度訴字第94
      號卷第109、110、112、114頁。又檢察官、被告、辯護人
      均同意將證人丙○○於警詢時所陳述之內容，採為本案證
      據，附此敘明。）。再者，證人即同案被告己○○已於本
      院審理時證述「因為丁○○欠我錢，我向他催討，他才拿
      1 張面額55萬多的支票給我，他交支票給我的時候，支票
      已經填具完整。我就拿支票向戊○○借錢，戊○○便交付
      現金30幾萬元給我，我不記得是否有拿錢給丁○○。當天
      向戊○○借錢是我要使用的。」等語明確（見本院93年度
      訴字第301號卷第114至116頁）。又證人即本案久暘公司
      不詳票號支票之持有人戊○○已於檢察官偵訊及本院審理
      時證稱「是己○○於90年夏天拿發票人為久暘公司、票面
      金額為55萬多元之支票向我借錢，該張支票上之金額、日
      期等均已記載完全，我交給己○○現金32萬元。己○○交
      給我的支票上面，沒有丁○○的背書，該支票退票後，我
      沒有找過丁○○，我都找己○○，因為我是把錢交給己○○，現在我已經找不到那張支票了。我跟己○○在我家的
      騎樓交談時，丁○○是站在馬路旁的車邊，距離我們約有
      7 、8公尺，我不知道丁○○是否有聽到我們交談的內容
      。」等情甚詳（見宜蘭地檢署92年度偵緝字第79號卷第50
      頁，本院93年度訴字第301號卷第98至101頁，93年度訴字
      第94號卷第116、119、121頁）。此外，並有票號PG00000
      00、PG0000000號支票2張附卷可佐。從而，綜核上開各情
      ，自堪認定本案3張支票（票號為PG0000000、PG0000000
      號，另1張支票號則不詳。）確實係被告丁○○於90年間
      某日，在久暘公司門口拾得後，於其中票號PG0000000、P
      G0000000號之支票上背書後，再於90年7、8月間，持向丙○○借款250萬元；另1張票號不詳之支票，則於拾得後之
      一週左右，交付給不知情之己○○，己○○則於90年間夏
      天某日持向戊○○借款32萬元，且證人丙○○、己○○、
      戊○○收受上開支票時，該支票上之金額、日期及發票人
      之印文均已填載完成【即發票人均為久暘公司（負責人乙○○），其中票號PG0000000號支票上之票面金額為48530
      0元、發票日為90年11月5日；票號PG0000000號支票上之
      票面金額500萬元、發票日為90年11月15日；不詳票號之
      支票上之票面金額約55萬元、發票日確實有填載，但查無
      證據證明確定之日期。】等情為真實。
（二）被告丁○○將所拾得之本案3張支票轉交給證人丙○○、
      己○○時，各支票均填載完全，發票行為已完成之事實，
      業經認定在前。而本院將票號PG0000000、PG0000000號支
      票正面上之字跡（甲類），及被告丁○○所書寫之本票上
      字跡（乙類），送請法務部調查局進行筆跡鑑定之結果，
      該局認為甲類筆跡與乙類筆跡筆畫特徵相同（意即票號PG
      0000000、PG0000000號支票上之國字金額為被告丁○○所
      填寫），此有法務部調查局94年6月3日調科貳字第094002
      51620號鑑定通知書在卷可稽（至於被告丁○○聲請重新
      鑑定筆跡一節，本院認為上開鑑定內容並無不當或可疑之
      處，自無重新鑑定之必要，附此敘明。）。其次，經本院
      比對彰化商業銀行羅東分行以94年1月18日彰羅字第115號
      函所檢附之久暘公司及其代表人乙○○印鑑卡上之印文（
      見本院93年度訴字第94號卷第184至186頁），與票號PG00
      00000、PG0000000號支票上之久暘公司及代表人乙○○印
      文之結果，肉眼即可明顯看出上開二印文並不相同。佐以
      證人即掛失本案支票之久暘公司代表人乙○○亦已於警詢
      、偵訊及本院審理時證述「90年10月18日戊○○打電話向
      我求證，問我有沒有開立1張面額50幾萬元之彰銀支票，
      經我一查才發現於不詳之時間失竊4張未填金額、蓋章，
      票號分別為PG0000000、PG0000000、PG0000000、PG00000
      00號之久暘公司空白彰銀支票。丁○○沒有賣木材給我，
      我沒有開立本案3張支票給他。丙○○並未打電話向我確
      認支票之真偽。」等情綦詳（見警卷第1、2頁，宜蘭地檢
      署92年度偵字第387號卷第22頁，本院93年度訴字第301號
      卷第103、104、107、108頁，本院93年度訴字第94號卷第
      145頁。又檢察官、被告、辯護人均同意將證人乙○○於
      警詢時所陳述之內容，採為本案證據，附此敘明。）。此
      外，並有支票2張、支票退票理由單2件、掛失止付票據提
      示人資料查報表2件（以上均為票號PG0000000、PG000000
      0號支票之部分）、遺失票據申報書1件附卷可佐。從而，
      綜核上開各情，自堪認定被告丁○○拾得本案3張支票時
      （付款人均為彰化商業銀行羅東分行、帳號均為00000000
      0號，票號為PG0000000、PG0000000號，另1張支票號則不
      詳，因查無證據證明票號為PG0000000或PG0000000號。）
      ，該3張支票確實係屬尚未完成發票行為之空白支票，係
      被告丁○○於拾得後，為供行使之用，而於3張支票上，
      偽填發票日期、金額，並偽造久暘公司及其代表人乙○○
      之印文，而同時（按：因被告丁○○否認犯行，且查無證
      據證明被告丁○○係於不同時間偽造本案3張支票，故以
      對被告丁○○有利之情形為認定。）偽造3張支票（即有
      價證券）等情為真實。
（三）綜上所述，被告丁○○於拾得久暘公司3張空白支票後後
      ，意圖供行使之用，而於該3張支票上，偽填發票日期、
      金額，並偽造久暘公司及其代表人乙○○之印文，而同時
      偽造3張支票，且持以行使之事證已臻明確，被告丁○○
      翻異前詞否認犯行，顯屬事後卸責之語，並不足採信，其
      犯行堪予認定，應依法論科。
二、核被告丁○○之所為，係犯刑法第201條第1項之偽造有價證
    券罪。被告丁○○偽造久暘公司及其代表人乙○○印文之行
    為（按公訴人雖認為被告丁○○係偽造久暘公司及其代表人
    乙○○之印章，惟查：被告丁○○已堅決否認有偽造印章之
    行為，且上述支票上固有偽造之久暘公司及其代表人乙○○
    之印文，然偽造印文並非當然必須偽造印章，而公訴人並未
    舉證，本院亦查無證據證明被告丁○○有偽造印章之犯行，
    則公訴人上開認定，自有未洽，附此敘明），為偽造有價證
    券之階段行為、被告丁○○行使偽造有價證券之行為，為偽
    造有價證券之低度行為，均不另論罪。被告丁○○持偽造之
    票號PG0000000、PG0000000號支票向丙○○借款，以取得票
    面價值之對價，本即含有詐欺性質，其詐欺行為不應另行論
    罪（參見最高法院31年上字第409號判例），公訴人認為被
    告丁○○此部分另涉犯詐欺罪，亦有未洽。又被告丁○○同
    時偽造久暘公司3張支票，其被害法益僅有一個，僅論以一
    偽造有價證券罪（參見最高法院73年台上字第3629號判例）
    。爰審酌被告丁○○之素行、智識程度；犯罪之動機、目的
    、手段、所得財物價值；偽造3張支票且總金額高達500餘萬
    元；犯後猶飾詞否認犯行，態度不佳及被害人所受損害等一
    切情狀，量處如主文所示之刑。本件票號PG0000000、PG000
    0000號支票背面之「丁○○」背書為真正有效之票據行為，
    揆諸最高法院84年台上字第1550號判例意旨，本案僅應就票
    號PG0000000號支票上，偽造發票人為久暘公司、票面金額
    為485300元、發票日為90年11月5日之部分；票號PG0000000
    號支票上，偽造發票人為久暘公司、票面金額為500萬元、
    發票日為90年11月15日之部分，依刑法第205條之規定，宣
    告沒收之。又上開2張支票上偽造之久暘公司及其代表人乙○○印文，均屬上揭偽造久暘公司發票行為之一部分，已因
    前揭沒收而包括在內，爰不另為沒收之諭知。至於另1張票
    號不詳之偽造支票，最後持票人即證人戊○○業已證述找不
    到該張支票，顯見該支票已經滅失，爰不另為沒收之諭知，
    併此敘明。
貳、不另為免訴、無罪諭知部分：
一、公訴意旨另以：
（一）被告丁○○與己○○基於竊盜犯意之聯絡，於90年間某日
      ，在宜蘭縣冬山鄉○○路750號久暘公司內，竊取鐵櫃內
      久暘公司空白支票4張（付款人：彰化商業銀行羅東分行
      、帳號：000000000號），因認被告丁○○另涉犯竊盜罪
      嫌。
（二）另被告丁○○與己○○基於詐欺犯意之聯絡，於竊得上開
      支票後，即持其中1張票面金額約50萬元、發票人為久暘
      公司之偽造支票，於90年間某日，前往宜蘭縣羅東鎮戊○○家中，向不知情之戊○○謊稱：「該支票是別人買奇木
      地板給的貨款，但我們需現金要向你調借」等語，施此詐
      術使戊○○因此陷於錯誤而交付30萬元現金給己○○及丁○○收訖，丁○○拿走20萬元，因認被告丁○○另涉犯詐
      欺罪嫌。
二、訊據被告丁○○堅決否認有何竊盜及詐欺被害人戊○○之犯
    行，辯稱「伊並未竊取久暘公司上開支票。伊是交付一張50
    萬元之支票給己○○，至於己○○持支票向戊○○借款一事
    ，與伊無關，伊並未在支票上背書，亦未取得任何己○○所
    借得之款項。」等語，經查：
（一）證人乙○○固始終證稱「久暘公司失竊票號分別為PG0000
      000、PG0000000、PG0000000、PG0000000號之空白彰銀支
      票。」等情，然其並未能指證上開支票為被告丁○○或己○○所竊取。本件情形，被告丁○○固然曾經持有並偽造
      久暘公司上開票號PG0000000、PG0000000號及另一張票號
      不詳（查無證據證明票號為PG0000000或PG0000000）之支
      票，然因非法持有他人支票之原因很多，或因竊盜、或因
      侵占遺失物、或因收買贓物而取得，而依公訴人所舉之證
      據，僅足認定被告丁○○係於90年間某日拾得上開支票後
      ，予以侵占入己之事實，亦已認定在前，是核被告之所為
      ，應係犯刑法第337條之侵占遺失物，公訴意旨認被告係
      犯刑法第320條第1項之竊盜罪，容有未洽。另意圖為自己
      或第三人不法之所有，而侵占遺失物、漂流物或其他離本
      人所持有之物者，處五百元以下罰金；本刑之最高度為拘
      役或罰金者，其追訴權因自犯罪成立之日起，一年期間內
      不行使而消滅；案件有時效已完成之情形者，應諭知免訴
      之判決，刑法第337條、第80條第1項第5款、第80條第2項
      、第81條及刑事訴訟法第302條第2款分別定有明文。本件
      被告侵占遺失物犯罪行為成立之日為90年間某日，宜蘭縣
      警察局羅東分局則於92年1月8日移送臺灣宜蘭地方法院檢
      察署檢察官開始偵查，該署檢察官於偵查後，直至93年7
      月5日始就被告丁○○上開犯行向本院追加起訴，此有蓋
      於宜蘭縣警察局羅東分局警羅刑字第0910023001號移送書
      上之臺灣宜蘭地方法院檢察署收文戳章、蓋於臺灣宜蘭地
      方法院檢察署宜檢玲紀和字第7354號函上之本院收文戳章
      可資參照。揆諸上開法條規定，顯然被告侵占遺失物犯行
      之追訴權時效已經完成，本院本應就此部分為免訴之判決
      ，惟因公訴人認為此部分與前開論罪科刑之偽造有價證券
      部分，有牽連犯之裁判上一罪關係，爰不另為免訴之諭知
      。
（二）本件被告丁○○交付其所偽造之久暘公司不詳票號支票1
      張予己○○，己○○則持向戊○○借款之事實，固經認定
      在前。然依前舉證人戊○○、己○○之證詞，顯然被告丁○○並未直接參與證人己○○向戊○○借款之事，自難僅
      憑被告丁○○提供支票給己○○，即認定認定被告丁○○
      有共同詐欺戊○○之犯行。更何況，依後述乙所列之理由
      ，同案被告己○○持丁○○所交付之支票向戊○○借款之
      行為並不構成詐欺罪，則被告丁○○自更無詐欺戊○○之
      行為可言。此外，復查無其他積極證據證明被告丁○○確
      有公訴人所指之詐欺戊○○犯行。從而，此部分尚不能證
      明被告犯罪，本院本應為無罪之判決，惟因公訴人認為此
      部分與前開論罪科刑之偽造有價證券部分，有牽連犯之裁
      判上一罪關係，爰不另為無罪之諭知。
乙、被告己○○部分：
一、公訴意旨略以：己○○與丁○○基於共同犯意之聯絡，於90
    年間某日，在宜蘭縣冬山鄉○○路750號久暘公司（負責人
    乙○○）內，竊取鐵櫃內久暘公司空白支票4張（付款人：
    彰化商業銀行羅東分行、帳號：000000000號），得手後，2
    人又共謀偽造有價證卷，先偽刻久暘公司及乙○○印章2顆
    ：（一）由丁○○決定偽造金額，己○○偽填票載日票面金
    額485300元、500萬元於票號PG0000000（票載日：90年11月
    5日、背書人：丁○○）、PG0000000號（票載日90年11月15
    日、背書人：丁○○）等2張支票上，再偽蓋所偽刻之久暘
    公司及乙○○印章於該2張支票上。丁○○於90年7、8月間
    ，持該2張支票，在宜蘭縣羅東鎮某處，向不知情之丙○○
    謊稱：「該支票是乙○○向他買木材給的貨款，但我需現金
    要向你調借」等語，施此詐術使乙○○因此陷於錯誤而交付
    250萬元現金給丁○○收訖。（二）另由丁○○決定偽造金
    額，己○○偽填票面金額約50萬元於前開偷來的空白支票上
    ，再偽蓋所偽刻之久暘公司及乙○○印章於該張支票上。己○○與丁○○，於90年間，持該張支票，前往宜蘭縣羅東鎮
    戊○○家中，向不知情之戊○○謊稱：「該支票是別人買奇
    木地板給的貨款，但我們需現金要向你調借」等語，施此詐
    術使戊○○因此陷於錯誤而交付30萬元現金給己○○及丁○○收訖，丁○○拿走20萬元。因認告因認被告己○○涉犯竊
    盜、偽造印章、偽造並行使偽造有價證券、詐欺取財罪嫌。
二、按犯罪事實應依證據認定之，無證據不得認定犯罪事實；不
    能證明被告犯罪者，應諭知無罪之判決，刑事訴訟法第154
    條第2 項、第301 條第1 項分別定有明文。又事實之認定，
    應憑證據，如未能發現相當證據，或證據不足以證明，自不
    能以推測或擬制之方法，以為裁判基礎；認定不利於被告之
    事實，須依積極證據，苟積極證據不足為不利於被告事實之
    認定時，即應為有利於被告之認定，更不必有何有利之證據
    ；認定犯罪事實所憑之證據，雖不以直接證據為限，間接證
    據亦包括在內，然無論直接或間接證據，其為訴訟上之證明
    ，須於通常一般之人均不致有所懷疑，而得確信其為真實之
    程度者，始得據為有罪之認定，倘其證明尚未達到此一程度
    ，而有合理之懷疑存在，致無從為有罪之確信時，即不得遽
    為不利於被告之認定；依刑事訴訟法第161條第1項之規定，
    檢察官對於起訴之犯罪事實，應負提出證據及說服之實質舉
    證責任，倘其所提出之證據，不足為被告有罪之積極證明，
    或其指出證明之方法，無從說服法院以形成被告有罪之心證
    ，基於無罪推定之原則，自應為有利於被告之認定，最高法
    院亦著有40年台上字第86號、30年上字第816號、76年台上
    字第4986號、92年台上字第128號判例意旨可資參照。
三、本件公訴人認被告己○○涉有前揭竊盜、偽造印章、偽造有
    價證券、行使偽造有價證券、詐欺取財犯行，無非係以被告
    己○○曾於偵查中自白「拿去向戊○○借款之支票上之金額
    及日期是丁○○叫我寫的」等情；證人乙○○、丙○○、戊○○之證詞、票號PG0000000及PG0000000號之2張偽造支票
    等，為其論據。
四、訊據被告己○○堅決否認涉有公訴人所指之竊盜、偽造印章
    、偽造有價證券、行使偽造有價證券、詐欺取財犯行，辯稱
    「我確實有拿久暘公司之支票向戊○○調錢，但支票是丁○○交給我的，我不知道它的來源，也不知道它是偽造的。是
    因為丁○○欠我錢，我逼他，丁○○就拿支票給我，我就拿
    去向戊○○調錢。我拿到支票時，支票上已經記載完全，支
    票上的日期及金額不是我寫的，後來這張票的事情，我哥哥
    幫我處理好了。至於票號PG0000000、PG0000000號2張支票
    的事，我並不知情，也沒有參與。我沒有竊盜、偽造印章、
    偽造有價證券、行使偽造有價證券、詐欺取財之犯行。」等
    語，經查：
（一）按行為非出於故意或過失者，不罰；過失行為之處罰，以
      有特別規定者為限，刑法第12條定有明文。又刑法所處罰
      之竊盜、偽造印章、偽造有價證券、行使偽造有價證券、
      詐欺取財之行為，均僅限於故意行為，此觀刑法第320、2
      17、201、339條之規定即明。換言之，行為人必須具備上
      開犯罪之主觀犯意與客觀行為，或與他人有主觀犯意之聯
      絡與客觀行為之分擔，始構成該等犯罪。
（二）本案3張支票為同案被告丁○○所拾得，並予以偽造及行
      使之事實，已認定在前。
（三）證人即同案被告丁○○於本院接受辯護人詰問時，始終否
      認其本身有竊盜、偽造印章、偽造支票、行使偽造支票等
      犯行，更未指證被告己○○有何單獨或與其共同實施上開
      犯罪之行為（見本院93年度訴字第94號卷第147至149頁）
      ，自無從依其證言而認定被告己○○有前述犯罪之主觀犯
      意與客觀行為，或被告己○○與其有該等犯罪之犯意聯絡
      與行為分擔。
（四）前舉證人乙○○之證詞及支票2張、支票退票理由單2件、
      掛失止付票據提示人資料查報表2件、遺失票據申報書1件
      ，僅能證明乙○○失竊數張久暘公司空白支票之事實，並
      不足據以認定上開支票為被告己○○單獨或與丁○○共同
      所竊取及偽造。
（五）又前舉證人丙○○之證詞，僅能證明同案被告丁○○持偽
      造之票號PG0000000、PG0000000號2張支票向其調現借款
      ，而行使偽造有價證券之事實，並不足據以認定被告己○○就丁○○上開行使偽造有價證券之犯行，與丁○○有犯
      意之聯絡與行為之分擔。
（六）再前舉證人戊○○之證詞，亦僅能證明被告己○○持偽造
      之久暘公司支票向其借款之事實，並不足據以認定該支票
      為被告己○○所竊取及偽造，或被告己○○係明知而故意
      行使該偽造之支票，向其詐騙財物。
（七）被告己○○固曾於92年4月24日接受檢察官偵訊時自白「
      拿去向戊○○借款之支票上之金額及日期是丁○○叫我寫
      的」云云（見宜蘭地檢署92年度偵緝字第79號卷第9頁）
      ，然其於92年8月8日接受檢察官偵訊時已稱「我不確定拿
      去向戊○○借款之支票上之金額及日期是否為自己所寫。
      」等語（見宜蘭地檢署92年度偵緝字第79號卷第50頁）、
      於92年10月29 日接受檢察官偵訊時則改稱「拿去向戊○○借款之支票上之金額及日期印象中好像不是我寫的。」
      等語（見宜蘭地檢署92年度偵緝字第79號卷第56頁）。嗣
      於本院審理時則始終辯稱「拿去向戊○○借款之支票上之
      金額及日期不是我寫的，我不知道它是偽造的。」（見本
      院93年度訴字第94號卷第23 頁）。顯然被告己○○前後
      供述之內容並不一致，又被告己○○持向戊○○借款之支
      票，業已滅失，已如前述，無從送鑑比對字跡，則其首揭
      之自白，是否與事實相符，即非無疑，自難遽採為認定其
      有竊盜、偽造印章、偽造有價證券、行使偽造有價證券、
      詐欺取財之主觀犯意與客觀行為，或其與被告丁○○有上
      開犯罪之犯意聯絡與行為分擔之唯一證據。
（八）被告己○○持向證人戊○○借款之支票，係被告丁○○偽
      造後，交付給被告己○○之事實，固經認定在前。然由此
      一客觀事實並不足以推認被告己○○事先即已知悉該支票
      為偽造，而仍故意行使之，藉以向戊○○詐騙財物。且綜
      觀本案全部證據資料，亦查無證據證明被告己○○係於明
      知該支票為偽造之情形，而仍故意行使之，並藉以向戊○○詐騙財物。另被告己○○發現持向證人戊○○借款之支
      票為偽造而無法兌現後，已主動委請其哥哥出面代為處理
      積欠戊○○之30餘萬元借款之事實，業據被告己○○陳明
      在卷，核與證人戊○○於92年7月2日警詢時所證述「己○○之大哥已出面處理我借給己○○之30餘萬元。」之情節
      相符（見宜蘭地檢署92年度偵緝字第79號卷第36頁。又檢
      察官、被告、辯護人均同意將證人戊○○於警詢時所陳述
      之內容，採為本案證據，附此敘明。），故由被告己○○
      主動委請其哥哥出面代為處理上開欠款之舉動，更可佐證
      被告己○○自始並無詐欺戊○○之犯意。從而，被告己○○所辯「伊事先並不知道丁○○所交付之支票係屬偽造，
      伊並無行使偽造有價證券及詐欺之犯意。」等情，即堪信
      為真實。
（九）綜上所述，公訴人所舉證據，均不足為被告己○○有罪之
      積極證明。此外，復查無其他積極證據證明被告己○○確
      有公訴人所指之竊盜、偽造印章、偽造有價證券、行使偽
      造有價證券、詐欺取財犯行，揆諸首揭二之說明，自應為
      有利於被告己○○之認定。從而，本件尚不能證明被告己○○犯罪，依法應為被告己○○無罪判決之諭知。
據上論斷，應依刑事訴訟法第299條第1項前段、第301條第1項，
刑法第201條第1項、第205條，罰金罰鍰提高標準條例第1條前段
，判決如主文。
中　　華　　民　　國　　94　　年　　7　　月　 　6 　　日
                  臺灣宜蘭地方法院刑事第四庭
                      審判長法  官  林 惠 玲
                            法  官  蔡 仁 昭
                            法  官  劉 家 祥
以上正本證明與原本無異。
如不服本判決，應於判決送達後10日內，向本院提出上訴狀（應
附繕本）。
                            書記官  邱 淑 秋
中　　華　　民　　國　　94　　年　　7 　　月　　7 　　日
附錄本案論罪科刑法條全文：
刑法第201條第1項
意圖供行使之用，而偽造、變造公債票、公司股票或其他有價證
券者，處三年以上十年以下有期徒刑，得併科三千元以下罰金。
